臺灣高雄地方法院刑事判決　　　　　　 110年度金訴字第90號
公　訴　人　臺灣高雄地方檢察署檢察官
被　　　告　趙麗珠



上列被告因詐欺等案件，經檢察官提起公訴（109 年度偵字第16
801 號、第18702 號、第22028 號、110 年度偵字第2594號）及
移送併案審理（臺灣嘉義地方檢察署110 年度偵字第7494號），
本院判決如下：
    主  文
卯○○犯如附表一編號1 至4 「主文」欄所示之罪，共肆罪，各
處如附表編號1 至4 「主文」欄所示之刑及沒收。應執行有期徒
刑壹年陸月。
    事  實
一、卯○○於民國109 年7 月間某日透過網際網路與真實姓名、
    年籍不詳、通訊軟體LINE暱稱「Meet」之成年詐欺集團成員
    結識，由「Meet」邀約卯○○從事超商收取包裹之工作，卯
    ○○雖可預見「Meet」要求其出面代為領取內容物不詳之包
    裹內可能為金融機構帳戶之存摺及提款卡，且依一般社會生
    活之通常經驗，將成為他人詐欺計畫中負責取得詐欺所得提
    款卡、存摺之人即收簿手，而其領取金融機構存摺、提款卡
    並交予其他詐欺集團成員後，所領取之存摺、提款卡可能遭
    詐欺集團用於掩飾或隱匿特定犯罪所得之去向、所在，亦不
    違背其本意，而與通訊軟體LINE暱稱「Meet」、「王凱」、
    「樂淘」等詐欺集團成員共同意圖為自己不法之所有，基於
    三人以上共同犯詐欺取財及洗錢之犯意聯絡，受「Meet」等
    人指示代為收取內有他人寄送之金融機構帳戶存摺及提款卡
    之包裹，再交予其他詐欺集團成員，卯○○則每日可獲取報
    酬新臺幣（下同）2000元；另由不詳之詐欺集團成員於附表
    一編號1 至4 所示之時間，向附表一編號1 至4 所示之庚○○等人以附表一各該編號所示之方式施用詐術，致附表一編
    號1 至4 所示之人分別陷於錯誤，而於附表一各該編號所示
    之時、地，分別依詐欺集團之指示，將附表一各該編號所示
    之物寄送至指定超商門市，復由「Meet」等人以通訊軟體LI
    NE指示卯○○於附表一各該編號所示之時、地領取庚○○等
    人所寄送之包裹得手，及依指示交付予其他詐欺集團成員。
    嗣該詐欺集團成員於取得附表一編號1 、3 、4 所示之存摺
    、提款卡後，復於附表二編號1 至8 所示之時間，向附表二
    各該編號所示之子○○等人施用詐術，致其等因而陷於錯誤
    ，再於如附表二各該編號所示之時間將款項存入附表二各該
    編號所示之金融機構帳戶後，由詐欺集團成員持卯○○所領
    取如附表一編號1 、3 、4 所示之金融機構提款卡予以提領
    ，以此方式掩飾或隱匿詐欺所得之去向、所在（至附表一編
    號2 所示帳戶之存摺、提款卡，嗣後未用於附表二各編號所
    示之洗錢行為，詳不另為無罪諭知部分說明）。嗣因附表一
    、二各該編號所示之人發覺受騙，而報警處理後，始悉上情
    。
二、案經己○○、庚○○、子○○、戊○○、丑○○訴請高雄市
    政府警察局左營分局及三民第一分局、丁○○、辛○○、巳
    ○○及丙○○訴請新竹市政府警察局刑事警察大隊報告臺灣
    高雄地方檢察署檢察官偵查起訴暨臺灣嘉義地方檢察署檢察
    官移送併案審理。
    理  由
一、本判決依司法院「刑事判決精簡原則」製作。證據能力部分
    因當事人均不爭執（見本院金訴卷第137 頁，本判決以下所
    引出處之卷宗簡稱對照均詳見【卷宗簡稱對照表】），得不
    予說明。
二、上開事實，業據被告卯○○於本院審理中坦承不諱（本院金
    訴卷第234、274頁），核與被告友人汪憲鴻（被告駕駛車輛
    借名登記之車主）於警詢中、共犯陳元欣於警詢及偵查中之
    證述相符（警卷3第71至83頁、偵卷2第45至55、133至134頁
    ），並有證人即告訴人庚○○、子○○、戊○○、丑○○、
    林沛臻、辛○○、巳○○、丙○○、被害人寅○○、壬○○
    於警詢中、告訴人己○○於警詢及偵查中、證人即壬○○配
    偶乙○○於警詢中之證述可佐（警卷1第31至39、91至94、
    111至113、125至128頁、警卷2第27至29頁、警卷3第125、
    135至147頁、警卷4第27至30、33至35、41至43、55至59、
    65至67、73至75頁、偵卷1第234頁、調偵卷第63至66、85至
    88頁、調發查卷第54至57頁），及109年7月17日高雄市○○
    區○○○路00號（統一超商安生門市）監視器錄影畫面擷圖
    4張、統一超商貨態查詢系統、庚○○之國泰世華銀行、合
    作金庫銀行、中華郵政、中國信託銀行存摺封面及交易明細
    、庚○○與暱稱「急快貸小王」之人之LINE對話紀錄翻拍照
    片、子○○提供之交易明細表3紙、丑○○與詐欺集團不詳
    成員之手機通聯紀錄、丑○○提供之轉帳交易紀錄、高雄銀
    行帳號000000000000號帳戶存摺及內頁明細、高雄銀行網銀
    系統交易明細表、中華郵政股份有限公司109年12月1日儲字
    第1090915486號函暨庚○○帳號000- 00000000000000號帳
    戶基本資料、歷史交易清單、國泰世華商業銀行存匯作業管
    理109年12月3日國世存匯作業字第1090183707號函暨庚○○
    帳號000-000000000000號帳戶基本資料、歷史交易明細、合
    作金庫商業銀行中興分行109年12月4日合金中興字第
    1090005188號函暨庚○○帳號000-000000 0000000號帳戶基
    本資料、歷史交易明細、網購/店到店線上查件貨件明細、
    被告與暱稱「王凱」之人之LINE對話畫面、「王凱」個人頁
    面、大頭照翻拍照片共3張、全家便利商店力行店監視器畫
    面截圖、己○○與暱稱「資金周轉周小姐」之人之LINE對話
    紀錄擷圖、109年7月22日臺灣土地銀行建國分行（高雄市○○區○○○路000號）前及週邊監視器錄影畫面翻拍照片13
    張、被告與暱稱「樂淘」之人之LINE對話畫面、被告與汪憲
    鴻之汽車借名登記（購車、貸款）契約、中古汽車（介紹買
    賣）合約書、全家超商貨物配送進度查詢、FamilyMart寄取
    貨單、109年8月15日高雄市○○區○○○路000號統一超商
    監視器錄影畫面翻拍照片2張、統一超商貨態查詢系統貨態
    追蹤明細、壬○○中華郵政帳號000- 00000000000000號帳
    戶基本資料、歷史交易清單、乙○○中華郵政帳號000
    -00000000000000號帳戶基本資料、歷史交易清單、丁○○
    提出之訂單明細、帳號000-000000000000號帳戶交易明細、
    轉帳交易結果通知、丁○○與詐欺集團不詳成員之手機通話
    記錄、丙○○與詐欺集團暱稱「沒有成員」之LINE對話紀錄
    擷圖5張、寅○○帳號000-000000000000號帳戶歷史交易明
    細、甲○○提供之轉帳交易明細、通聯紀錄、全家便利商店
    股份有限公司109年9月22日全管字第2272號函暨訂單資訊及
    歷程狀態明細、中華郵政股份有限公司109年9月8日儲字第
    1090229766號函暨己○○帳號000-000000 00000000號帳戶
    基本資料、歷史交易清單、存簿及金融卡變更資料、戊○○
    提出之臺外幣交易明細查詢等件在卷可佐（警卷1第19至21
    、46至61、65至85、103至104、135至159頁、警卷2第13、
    15至17、19至25、31至32頁、警卷3第39至49、65至69、109
    至123、129、133頁、警卷4第15至17、31至32、37至38、47
    至51、79至81頁、偵卷1第27至29、31至39頁、調偵卷第81
    、90、93頁、本院金訴卷第169至173頁），足認被告上開任
    意性之自白與事實相符，堪予採為本案認定事實之基礎。本
    案事證明確，被告上開犯行堪予認定，應依法論科。
三、論罪
  1.按105 年12月28日修正公布，並於106 年6 月28日生效施行
    之錢防制法第2 條第2 款、第3 條第1 款規定，洗錢防制法
    所稱洗錢行為，包含最輕本刑為6 月以上有期徒刑以上之刑
    之特定犯罪。又洗錢防制法之立法目的，即在於防範及制止
    因特定重大犯罪所得之不法財物或財產上利益，藉由洗錢行
    為（例如經由各種金融機構或其他交易管道），使其形式上
    轉換成為合法來源，以掩飾或切斷其財產或財產上利益來源
    與犯罪之關聯性，而藉以逃避追訴、處罰，故其所保護之法
    益為國家對於特定重大犯罪之追訴及處罰。是洗錢罪之成立
    ，除行為人在客觀上有掩飾或隱匿因自己重大犯罪所得財產
    或財產上利益之具體作為外，尚須行為人主觀上具有掩飾或
    隱匿其財產或利益來源與犯罪之關聯性，使其來源形式上合
    法化，以逃避國家追訴、處罰之犯罪意思，始克相當。因之
    ，是否為洗錢行為，自應就犯罪全部過程加以觀察，包括有
    無因而使重大犯罪所得之財物或財產上利益之性質、來源、
    所在地、所有權或其他權利改變，因而妨礙重大犯罪之追查
    或處罰，或有無阻撓或危及對重大犯罪所得之財物或財產上
    利益來源追查或處罰之行為在內（最高法院100 年度台上字
    第6960號判決意旨參照）；另過去實務認為，行為人對犯特
    定犯罪所得之財物或利益作直接使用或消費之處分行為，或
    僅將自己犯罪所得財物交予其他共同正犯，祇屬犯罪後處分
    贓物之行為，非本條例所規範之洗錢行為，惟依新法規定，
    倘行為人意圖掩飾或隱匿特定犯罪所得來源，而將特定犯罪
    所得直接消費處分，甚或交予其他共同正犯予以隱匿，而由
    共同正犯以虛假交易外觀掩飾不法金流移動，即難認僅單純
    犯罪後處分贓物之行為，應仍構成新法第2 條第1 或2 款之
    洗錢行為（最高法院108 年度台上字第1744、2500號判決意
    旨參照）。經查，被告至超商領取後轉交如附表一編號1 、
    3 、4 所示之人受騙而交寄之帳戶存摺、提款卡時，附表二
    各該編號所示之人雖尚未遭詐欺而匯款，故被告犯罪時雖無
    金流可掩飾或隱匿，惟被告與「Meet」、「王凱」、「樂淘
    」及渠等所屬詐欺集團成員共同以經由被告領取並轉寄之附
    表一編號1 、3 、4 所示金融機構帳戶，供遭集團成員詐欺
    之附表二各該編號所示之人將受騙款項匯入，並由集團成員
    以被告收領及轉交如附表一編號1 、3 、4 所示之提款卡將
    附表二所示之人受騙所匯款項予以領出，詐取如附表二各該
    編號所示之人財物之行為，該當刑法第339 條之4 第1 項第
    2 款之罪，為最輕本刑6 月以上有期徒刑以上之罪，屬洗錢
    防制法所稱特定犯罪。而本案詐欺如附表二各該編號所示之
    人之詐欺所得，乃透過其他成員提領被告至超商所領取並轉
    交之帳戶內款項，再由其他上游成員收取，以此提領並層層
    轉交上手方式，達其隱匿贓款、避免遭查緝之目的，使金錢
    去向、所在均難以辨認、溯源，被告對於「Meet」等人可能
    為詐欺集團成員，猶參與其中收領並轉交附表一各該編號所
    示之人受騙交寄之帳戶，嗣附表一編號1 、3 、4 之帳戶並
    供集團成員使用於詐騙附表二各該編號所示之人財物，對此
    掩飾、隱匿犯罪所得之事實自有認知，不論該犯罪所得最後
    由何人取得，實際上被告收轉附表一編號1 、3 、4 所示之
    人被騙交付帳戶行為，已成為實施製造犯罪所得資金斷點之
    部分行為，使偵查機關除藉由提款或道路監視器錄影畫面鎖
    定領款車手外，難以再深入追查，並使其餘集團共犯得以經
    由直接消費、處分之虛假交易外觀掩飾不法金流移動，自無
    法將之定性為單純犯罪後處分贓物之行為，則被告與其他詐
    欺集團成員既係基於共同詐欺取財之犯意聯絡，而分擔犯罪
    行為之一部，其縱使僅領取附表一各該編號所示之人受騙交
    寄帳戶資料之收簿手，而非嗣後領取附表二各該編號所示之
    人受騙款項之車手，然依責任共同原則，被告應對領取附表
    一編號1 、3 、4 所示之存摺、提款卡後之洗錢行為負其責
    任，被告與其他集團成員於本案所為已有掩飾、隱匿特定犯
    罪所得去向、所在，而移轉詐欺取財之特定犯罪所得之行為
    無誤。
  2.又被告自承本案係與暱稱「Meet」、「王凱」、「樂淘」之
    詐欺集團成員聯繫等情，業如前述，被告並供稱有時候「王
    凱」說「Meet」沒空，就與「王凱」聯繫並由「王凱」指示
    被告去領取包裹，領取包裹後會放到對方指定之機車置物籃
    ，之後有人會去拿取等語（本院金訴卷第123 至125 頁），
    另於警詢中自陳附表一編號3 該次陳元欣來拿包裹時，其有
    當場與指示其前往領取包裹之人聯繫並由陳元欣與對方確認
    已拿到包裹等語（警卷3 第25頁），堪認「Meet」、「王凱
    」、「樂淘」等人應非同一人，且除「Meet」、「王凱」、
    「樂淘」等人外尚有負責至指定地點取得被告提領包裹之成
    員；又附表一編號3 之帳戶，係由被告交予陳元欣，用以詐
    欺如附表二編號4 之被害人甲○○，另詐騙集團成員陳元欣
    、郭韋瑜部分參與詐欺甲○○部分，另經臺灣屏東地方法院
    110 年度金訴字第14號判刑在案（該案另有陳姓少年參與）
    ，有該案判決書在卷可參（本院金訴第151 至158 頁），並
    經本院調取該案卷證核閱無訛，是以該詐欺集團之人數包含
    被告在內顯然在3 人以上。被告領取並轉交附表一各該編號
    所示之存摺、提款卡後，將之轉交予其他集團成員，其中附
    表編號1 、3 、4 之帳戶並供詐欺附表二各該編號所示之人
    將受騙款項匯入後，再由其他集團成員領出後層層轉交上游
    成員，最後詐騙款項形成合法外觀，以此方式製造金流斷點
    ，掩飾、隱匿詐欺所得之去向及所在，是以被告附表一編號
    1 、3 、4 及附表二各該編號所為，均係犯刑法第339 條之
    4 第1 項第2 款三人以上共同詐欺取財罪及洗錢防制法第14
    條第1 項之洗錢罪，另被告附表一編號2 所為，則係犯刑法
    第339 條之4 第1 項第2 款三人以上共同詐欺取財罪（因該
    帳戶嗣後未用於附表二各該編號之洗錢行為，故不另論以洗
    錢罪或洗錢未遂罪）。又被告就附表一編號1 、3 、4 所示
    各次犯行所犯之刑法第339 條之4 第1 項第2 款三人以上共
    同詐欺取財罪、洗錢防制法第14條第1 項之洗錢罪間，有實
    行行為局部同一之情形，均為想像競合犯，應分別依刑法第
    55條規定從一重之三人以上共同詐欺取財罪處斷。另被告以
    一領取及轉交附表一編號1 、3 、4 所示帳戶之存摺、提款
    卡之行為，使詐欺集團其他成員對如附表二各該編號所示之
    人為詐欺取財犯行時，供其等將受騙之款項匯入附表一編號
    1 、3 、4 所示之金融機構帳戶內，再由其他集團成員領出
    ，是被告就附表二各該編號之犯行，亦均僅係以一行為觸犯
    數罪名，皆為想像競合犯，亦均應依刑法第55條規定，各僅
    論以一罪，並從較重之三人以上共同詐欺取財罪處斷。
  3.另按詐欺取財罪雖係為保護個人之財產法益而設，關於行為
    人詐欺犯罪之罪數計算，原則上自應依遭受詐欺之被害人人
    數定之，就不同被害人所犯之詐欺取財行為，受侵害之財產
    監督權既歸屬各自之權利主體，則其罪數計算，原應以受詐
    騙之被害人數、被害次數之多寡，決定其犯罪之罪數，然因
    被告所屬詐欺集團於詐騙附表二各該編號所示之人款項時，
    係指定其等匯入被告所領取之附表一編號1 、3 、4 所示之
    帳戶內（附表一編號1 之帳戶係供附表二編號1 至3 、附表
    一編號3 之帳戶係供附表二編號4 、附表一編號4 之帳戶係
    供附表二編號5 至8 詐欺及洗錢之用），而被告於詐欺集團
    之分工乃分別至便利商店領取並轉交附表一各該編號所示帳
    戶之存摺、提款卡，附表一各該編號所示之人寄出存摺、提
    款卡後，係由被告分別由「Meet」等人指示於不同時、地領
    取並轉交，故「Meet」等人指示被告領取時係依每個不同申
    辦人為領取及轉交帳戶之對象，而指示被告至不同便利商店
    領取及轉交給特定成員收受使用，故被告對其行為之認知為
    其他成員係以附表一各該編號所示每位寄件人為單位使用附
    表一各該編號所示之帳戶，且被告領取及轉交附表一各該編
    號所示存摺、提款卡時，其他集團成員尚未指示附表二各該
    編號所示之人匯款入附表二各該編號所示帳戶，是被告對於
    附表一編號1 、3 、4 等帳戶將供多少被害人匯入款項一節
    實難預見，是以被告領取附表一編號1 、3 、4 等帳戶時，
    尚無從預見上開帳戶將於詐騙附表二各該編號所示之人時，
    有使用同一帳戶供多位被害人匯款之情形，而有被告主觀意
    思與客觀事實不一致，所犯重於所知情形者，是應依「所犯
    重於所知，從其所知」之法理，以被告領取並轉交之附表一
    編號1 至4 所示申設帳戶之被害人數作為論斷罪數之基礎，
    而非以附表二各該編號所示匯款之人數論斷被告犯罪之罪數
    。另詐欺集團成員係就各個不同被害人分別施行詐術，被害
    財產法益互有不同，個別被害事實獨立可分，應各別成立一
    罪，而予以分論併罰，自不能單以行為人係合併、接續，或
    反覆領取金融卡包裏，即認其僅成立一罪（最高法院110 年
    度台上字第5629號判決意旨參照）。從而，被告於附表一各
    該編號所示領取包裹之犯行，均犯意各別，行為互殊，應予
    分論併罰。
  4.被告與上述「Meet」等詐欺集團成員就附表一各該編號所示
    犯行有犯意聯絡及行為分擔，應論以共同正犯。又刑法條文
    有「結夥三人以上」者，其主文之記載並無加列「共同」之
    必要（見最高法院79年度台上字第4231號判決意旨），是刑
    法第339 條之4 第1 項第2 款以「三人以上『共同』犯之」
    為構成要件，應為相同解釋，故主文之記載即不再被告所犯
    罪名前加列「共同」字樣。
  5.檢察官移送併辦部分（臺灣嘉義地方檢察署110 年度偵字第
    7494號），與檢察官起訴部分為同一事實（附表一編號4 及
    附表二編號5 至8 ），本院自應併予審究。
  6.按行為人於參與同一詐欺集團之多次加重詐欺行為，因部分
    犯行發覺在後或偵查階段之先後不同，肇致起訴後分由不同
    之法官審理，為裨益法院審理範圍明確、便於事實認定，即
    應以數案中「最先繫屬於法院之案件」為準，以「該案中」
    之「首次」加重詐欺犯行與參與犯罪組織罪論以想像競合（
    最高法院109 年度台上字第3945號判決意旨可資參照）。查
    被告所涉參與本案「Meet」等人所屬之犯罪組織罪嫌，另經
    臺灣南投地方檢察署以109 年度偵字第4265號、第4346號起
    訴，於本案繫屬前之110 年2 月1 日繫屬臺灣南投地方法院
    （該院110 年度金訴字第1 號），有該案起訴書可參，是被
    告本案參與同一犯罪組織行為，並非最先繫屬於法院之案件
    ，揆諸前開說明，被告即不再另論涉犯組織犯罪條例之犯行
    ，此部分檢察官亦未起訴被告參與犯罪組織，附此敘明。
  7.另按想像競合犯之處斷刑，本質上係「刑之合併」。其所謂
    從一重處斷，乃將想像競合犯組成之評價上數罪，合併為科
    刑一罪，其所對應之刑罰，亦合併其評價上數罪之數法定刑
    ，而為一個處斷刑。易言之，想像競合犯侵害數法益者皆成
    立犯罪，論罪時必須輕、重罪併舉論述，同時宣告所犯各罪
    名，包括各罪有無加重、減免其刑之情形，亦應說明論列，
    量刑時併衡酌輕罪部分量刑事由，評價始為充足，然後依刑
    法第55條前段規定「從一重處斷」，非謂對於其餘各罪可置
    而不論。因此，法院決定處斷刑時，雖以其中最重罪名之法
    定刑，做為裁量之準據，惟於裁量其輕重時，仍應將輕罪合
    併評價在內（最高法院108 年度台上字第4405、4408號判決
    意旨）。準此，洗錢防制法第16條第2 項規定：「犯前2 條
    之罪，在偵查中或審判中自白者，減輕其刑。」是被告於本
    院審理時自白洗錢犯行，合於洗錢防制法第16條第2 項規定
    ，原應對被告減輕其刑，雖其所犯附表一編號1 、3 、4 洗
    錢罪應屬想像競合犯其中之輕罪，惟參諸上開說明，本院於
    後述量刑時仍將一併衡酌該部分減刑事由，併此敘明。
四、爰審酌被告缺錢花用，為圖詐欺集團提供之報酬，擔任詐欺
    集團收簿手，雖非詐欺集團之核心或首腦人物，仍屬詐欺取
    財犯行遂行時不可或缺之角色，所為造成附表一、二所示之
    人財物損失，並對人際間之互信與經濟秩序、金融安全，造
    成相當程度之危害，且因此增加檢警事後向上溯源，追查其
    他詐騙集團成員與被騙交付帳戶資料及金錢流向之困難，使
    被害之人難以求償，犯罪所生損害非輕，實有可議。惟念及
    被告犯後坦承犯行，態度尚可，然迄今並未賠償被害人之損
    失，而乏具體填補損害之表現，另參酌被告參與之角色、手
    法、時間，及其智識程度、家庭經濟狀況、素行其他刑法第
    57條所列之一切情狀，就被告所犯各罪，分別量處如附表一
    各該編號主文欄所示之刑，並依罪責相當及特別預防之刑罰
    目的，具體審酌整體犯罪過程之各罪關係（數罪間時間、空
    間、法益之異同性、所侵害法益之專屬性或同一性、數罪對
    法益侵害之加重效應等）及罪數所反應行為人人格及犯罪傾
    向等情狀綜合判斷，就被告所犯各罪合併定其應執行刑如主
    文所示，以資警惕。
五、被告於本院審理中自承其每出去1 日領包裹可獲取報酬2000
    元，且均有實際領到報酬等情（本院金訴卷第275 至276 頁
    ），而附表一各次所示之包裹，均為被告於不同日期所領取
    ；又被告附表一編號4 該次係於109 年7 月27日領取包裹，
    惟被告於同日另前往高雄市左營區之超商領取被害人薛茹云
    、李芷綺寄送之包裹（與本案領取之時間、地點及被害人均
    不相同），經臺灣橋頭地方法院110 年度審金訴字第120 號
    、第331 號判決有罪並諭知沒收被告該日之犯罪所得確定在
    案，有該案判決書可參，是除附表一編號4 部分當日之犯罪
    所得不予重複沒收外，被告附表一編號1 至3 各次犯行，各
    獲得不法所得2000元，均應依刑法第38條之1 第1 項前段、
    第3 項規定宣告沒收，於全部或一部不能沒收或不宜執行沒
    收時，追徵其價額。
六、公訴意旨另以被告附表一編號2 所示之犯行亦涉有洗錢防制
    法第14條第1 項之洗錢罪嫌，惟依公訴意旨，被告附表一編
    號2 所領取之金融機構帳戶之存摺、提款卡，嗣後並未用於
    附表二各該編號所示之詐欺犯行，亦即卷內並無證據證明該
    詐欺集團已著手以該帳戶掩飾或隱匿詐欺所得之去向、所在
    ，自無從逕論以洗錢防制法第14條第1 項之洗錢罪或同條第
    2 項之洗錢未遂罪，是就被告被訴附表一編號2 之洗錢犯行
    原應諭知無罪，惟此部分與附表一編號2 經本院論罪科刑之
    刑法第339 條之4 第1 項第2 款三人以上共同詐欺取財罪部
    分有想像競合之裁判上一罪關係，爰不另為無罪之諭知。
據上論斷，應依刑事訴訟法第299 條第1 項前段，判決如主文。
本案經檢察官辰○○提起公訴，檢察官邱朝智移送併案審理，檢
察官癸○○到庭執行職務。
中    華    民    國   111    年    2     月    17    日
                  刑事第十三庭  審判長法  官  陳紀璋
 
                                      法  官  翁瑄禮
 
                                      法  官  洪毓良
以上正本證明與原本無異。
如不服本判決應於收受判決後20日內向本院提出上訴書狀，並應
敘述具體理由。其未敘述上訴理由者，應於上訴期間屆滿後20日
內向本院補提理由書(均須按他造當事人之人數附繕本)「切勿逕
送上級法院」。
中    華    民    國   111    年    2     月    17    日
                                      書記官  尤怡文
附錄本件判決論罪科刑法條
刑法第339 條之4 第1 項
犯第339 條詐欺罪而有下列情形之一者，處1 年以上7 年以下有
期徒刑，得併科1 百萬元以下罰金：
一、冒用政府機關或公務員名義犯之。
二、三人以上共同犯之。
三、以廣播電視、電子通訊、網際網路或其他媒體等傳播工具，
    對公眾散布而犯之。
洗錢防制法第14條
有第二條各款所列洗錢行為者，處7 年以下有期徒刑，併科新臺
幣5 百萬元以下罰金。
前項之未遂犯罰之。
前二項情形，不得科以超過其特定犯罪所定最重本刑之刑。
【卷宗簡稱對照表】
（未引用之卷宗不予列載）
┌─────┬────────────────────────────────┐
│簡稱      │卷宗名稱                                                        │
├─────┼────────────────────────────────┤
│警卷1     │高雄市政府警察局三民第一分局高市警三一分偵字第10972117800 號卷  │
│警卷2     │高雄市政府警察局左營分局高市警左分偵字第10972528200 號卷        │
│警卷3     │屏東縣政府警察局內埔分局內警偵字第10931743100 號卷              │
│警卷4     │新竹市政府警察局竹市警刑字第1090038003號卷                      │
│偵卷1     │臺灣高雄地方檢察署109年度偵字第16801號卷                        │
│偵卷2     │臺灣高雄地方檢察署109年度偵字第18702號卷                        │
│調偵卷    │臺灣屏東地方檢察署109年度偵字第8037號卷（影卷）                 │
│調發查卷  │臺灣屏東地方檢察署109年度發查字第748號卷（影卷）                │
│本院金訴卷│本院110年度金訴字第90號卷                                       │
└─────┴────────────────────────────────┘
附表一：
┌───┬───┬───────┬───────┬─────┬─────┬────────┬─────────┐
│編號  │被害人│詐騙時間、方式│寄送物品      │寄送時間  │寄送地點  │卯○○領取的時間│主文              │
│      │      │              │              │          │          │、地點          │                  │
├───┼───┼───────┼───────┼─────┼─────┼────────┼─────────┤
│1     │庚○○│庚○○於109 年│國泰世華銀行帳│109 年7 月│臺中市東區│於109 年7 月17日│卯○○犯三人以上共│
│      │      │7 月間要辦理貸│戶（帳號：013-│14日11時48│進化路170 │21時6 分許，在高│同詐欺取財罪，處有│
│      │      │款，對方稱要提│000000000 號）│分許      │號統一便利│雄市三民區十全一│期徒刑壹年貳月。  │
│      │      │供帳戶而施用詐│；合作金庫銀行│          │商店      │路74號統一便利商│未扣案之犯罪所得新│
│      │      │術，致庚○○陷│帳戶（帳號：00│          │          │店安生門市      │臺幣貳仟元沒收，於│
│      │      │於錯誤，於右列│0-000000000000│          │          │                │全部或一部不能沒收│
│      │      │時、地將右列物│1 號）；中華郵│          │          │                │或不宜執行沒收時，│
│      │      │品寄送至詐欺集│政帳戶（帳號：│          │          │                │追徵其價額。      │
│      │      │團成員指定之門│000-0000000000│          │          │                │                  │
│      │      │市，再由卯○○│0316號）、中國│          │          │                │                  │
│      │      │前往領取包裹。│信託銀行帳戶（│          │          │                │                  │
│      │      │              │帳號：000-0000│          │          │                │                  │
│      │      │              │00000000號）之│          │          │                │                  │
│      │      │              │提款卡、身分證│          │          │                │                  │
│      │      │              │影本          │          │          │                │                  │
├───┼───┼───────┼───────┼─────┼─────┼────────┼─────────┤
│2     │己○○│己○○於109 年│中華郵政帳戶：│109 年7 月│桃園市八德│於109 年7 月23日│卯○○犯三人以上共│
│      │      │7 月18日10時許│（帳號：700-01│20日15時11│區介壽路二│16時17分許，在高│同詐欺取財罪，處有│
│      │      │，在臉書看到社│000000000000號│分許      │段309 號全│雄市三民區力行路│期徒刑壹年壹月。  │
│      │      │團「168 借錢網│）之存摺及提款│          │家便利商店│154 號全家便利商│未扣案之犯罪所得新│
│      │      │」，對方稱要提│卡            │          │          │店              │臺幣貳仟元沒收，於│
│      │      │供帳戶資料而施│              │          │          │                │全部或一部不能沒收│
│      │      │用詐術，致洪瑋│              │          │          │                │或不宜執行沒收時，│
│      │      │儀陷於錯誤，於│              │          │          │                │追徵其價額。      │
│      │      │右列時、地將右│              │          │          │                │                  │
│      │      │列物品寄送至詐│              │          │          │                │                  │
│      │      │欺集團成員指定│              │          │          │                │                  │
│      │      │之門市，再由趙│              │          │          │                │                  │
│      │      │麗珠前往領取包│              │          │          │                │                  │
│      │      │裹。          │              │          │          │                │                  │
├───┼───┼───────┼───────┼─────┼─────┼────────┼─────────┤
│3     │寅○○│寅○○於109年7│國泰世華帳戶（│109 年7 月│宜蘭市泰山│於109 年7 月22日│卯○○犯三人以上共│
│      │      │月間要辦理貸款│帳號：000-0000│19日18時1 │路102 號全│13時45分許，在高│同詐欺取財罪，處有│
│      │      │，對方稱要提供│00000000號）之│分許      │家便利商店│雄市苓雅區正大路│期徒刑壹年貳月。  │
│      │      │帳戶資料而施用│存摺、提款卡、│          │          │79號全家便利商店│未扣案之犯罪所得新│
│      │      │詐術，致寅○○│密碼          │          │          │高雄輔仁店，隨後│臺幣貳仟元沒收，於│
│      │      │陷於錯誤，於右│              │          │          │在同日15時5 分許│全部或一部不能沒收│
│      │      │列時、地將右列│              │          │          │於高雄市三民區建│或不宜執行沒收時，│
│      │      │物品寄送至詐欺│              │          │          │國一路458 號前轉│追徵其價額。      │
│      │      │集團成員指定之│              │          │          │交給陳元欣（陳元│                  │
│      │      │門市，再由趙麗│              │          │          │欣另經臺灣屏東地│                  │
│      │      │珠前往領取包裹│              │          │          │方法院判刑在案）│                  │
│      │      │。            │              │          │          │                │                  │
├───┼───┼───────┼───────┼─────┼─────┼────────┼─────────┤
│4     │壬○○│壬○○於109 年│中華郵政帳戶（│109 年7 月│桃園市桃園│於109 年7 月27日│卯○○犯三人以上共│
│      │      │7 月間某日，在│壬○○申登帳號│22日15時30│區力行路33│21時16分許，在高│同詐欺取財罪，處有│
│      │      │網路臉書看到家│：000-00000000│分許      │5 號全家便│雄市鳳山區五甲一│期徒刑壹年貳月。  │
│      │      │庭代工資訊，對│132441號）及（│          │利商店（桃│路204 號統一便利│                  │
│      │      │方稱要提供帳戶│乙○○申登帳號│          │園向陽店）│商店            │                  │
│      │      │資料，致壬○○│000-0000000000│          │          │                │                  │
│      │      │陷於錯誤於右列│3814號）之提款│          │          │                │                  │
│      │      │時、地將右列物│卡            │          │          │                │                  │
│      │      │品寄送至詐欺集│              │          │          │                │                  │
│      │      │團成員指定之門│              │          │          │                │                  │
│      │      │市，再由卯○○│              │          │          │                │                  │
│      │      │前往領取包裹。│              │          │          │                │                  │
└───┴───┴───────┴───────┴─────┴─────┴────────┴─────────┘
附表二：
┌──┬───┬────────────┬──────┬──────┬────────┐
│編號│被害人│    詐欺手段            │ 匯款時間   │匯款金額（新│ 匯入帳戶       │
│    │      │                        │            │臺幣/ 元）  │                │
├──┼───┼────────────┼──────┼──────┼────────┤
│1   │子○○│詐欺集團成員於109 年7 月│1.109 年7 月│1.20000元 ⑵│庚○○上開之合作│
│    │      │20日18時58分許，撥打電話│  20日21：09│2.10000元 ⑶│金庫帳戶        │
│    │      │予子○○，佯稱之前購物因│2.同日21：19│3.20000元   │                │
│    │      │員工操作錯誤而超額訂購，│3.同日21：25│            │                │
│    │      │需至自動櫃員機操作取消而│            │            │                │
│    │      │施用詐術，致子○○陷於錯│            │            │                │
│    │      │誤而至自動櫃員機將右列款│            │            │                │
│    │      │項轉帳至右列帳戶。      │            │            │                │
├──┼───┼────────────┼──────┼──────┼────────┤
│2   │戊○○│詐欺集團成員於109 年7 月│1.109 年7 月│1.49987元   │庚○○上開之國泰│
│    │      │20日10時許，撥打電話予柯│  20日19：06│2.19987元   │世華銀行（第3 、│
│    │      │兆威，佯稱之前購物因員工│2.同日19：12│3.30000元   │4 、6 筆）及郵局│
│    │      │操作錯誤而超額訂購，需至│3.同日20：02│4.30000元   │帳戶（第1 、2 、│
│    │      │自動櫃員機操作取消而施用│4.同日20：05│5.20000元   │5 筆）          │
│    │      │詐術，致戊○○陷於錯誤而│5.同日20：07│6.50001元   │                │
│    │      │至自動櫃員機將右列款項轉│6.同日20：13│            │                │
│    │      │帳至右列帳戶。          │            │            │                │
├──┼───┼────────────┼──────┼──────┼────────┤
│3   │丑○○│詐欺集團成員於109 年7 月│1.109 年7 月│1.50003元   │庚○○上開之郵局│
│    │      │18日21時30分許，撥打電話│  20日19：25│2.42083元   │（第1 筆）及國泰│
│    │      │予丑○○，佯稱之前購物因│2.同日19：30│            │世華帳戶（第2 筆│
│    │      │員工操作錯誤而超額訂購，│            │            │）              │
│    │      │需至自動櫃員機操作取消而│            │            │                │
│    │      │施用詐術，致丑○○陷於錯│            │            │                │
│    │      │誤至自動櫃員機將右列款項│            │            │                │
│    │      │轉帳至右列帳戶。        │            │            │                │
├──┼───┼────────────┼──────┼──────┼────────┤
│4   │甲○○│詐欺集團成員於109 年7 月│109 年7 月22│4799元      │寅○○上開帳戶  │
│    │      │22日16時32分許，撥打電話│日17：27    │            │                │
│    │      │予甲○○，佯稱網路商家及│            │            │                │
│    │      │中郵政政人員之前購物因員│            │            │                │
│    │      │工操作錯誤設為分期付款之│            │            │                │
│    │      │訂單，需至自動櫃員機操作│            │            │                │
│    │      │取消而施用詐術，致甲○○│            │            │                │
│    │      │陷於錯誤至自動櫃員機將右│            │            │                │
│    │      │列款項轉帳至右列帳戶。  │            │            │                │
├──┼───┼────────────┼──────┼──────┼────────┤
│5   │丁○○│詐欺集團成員於109 年7 月│109 年7 月28│15989元     │壬○○上開郵局帳│
│    │      │27日20時24分許，撥打電話│日20：31    │            │戶              │
│    │      │予丁○○，佯稱之前購物因│            │            │                │
│    │      │員工操作錯誤而超額訂購，│            │            │                │
│    │      │需至自動櫃員機操作取消而│            │            │                │
│    │      │施用詐術，致丁○○陷於錯│            │            │                │
│    │      │誤至自動櫃員機將右列款項│            │            │                │
│    │      │轉帳至右列帳戶。        │            │            │                │
├──┼───┼────────────┼──────┼──────┼────────┤
│6   │辛○○│辛○○在網路尋找代工工作│109 年7 月28│30000元     │同上            │
│    │      │，對方稱須購買並點結帳，│日21：15    │            │                │
│    │      │之後複製付款帳路，利用網│            │            │                │
│    │      │路銀行或ATM 付款，15分鐘│            │            │                │
│    │      │後即將本金退回而施用詐術│            │            │                │
│    │      │，致辛○○陷於錯誤至自動│            │            │                │
│    │      │櫃員機將右列款項轉帳至右│            │            │                │
│    │      │列帳戶。                │            │            │                │
├──┼───┼────────────┼──────┼──────┼────────┤
│7   │巳○○│詐欺集團成員於109 年7 月│1.109 年7 月│1.29988元   │同上            │
│    │      │28日18時46分許，撥打電話│  28日19：30│2.18033元   │                │
│    │      │予巳○○，佯稱某某購物因│2.同日19：39│3.30000元   │                │
│    │      │人員操作不慎重複下單，為│3.同日19：56│4.5089 元   │                │
│    │      │避免重複扣款須至自動櫃員│4.同日20：06│5.2998 元   │                │
│    │      │機操作，致巳○○陷於錯誤│5.同日20：26│            │                │
│    │      │至自動櫃員機將右列款項轉│            │            │                │
│    │      │帳或存至至右列帳戶。    │            │            │                │
├──┼───┼────────────┼──────┼──────┼────────┤
│8   │丙○○│詐欺集團成員於109 年7 月│109 年7 月30│100000元    │乙○○上開郵局帳│
│    │      │30日11時許，撥打電話佯稱│日13：17    │            │戶              │
│    │      │是丙○○之姪子，急須用錢│            │            │                │
│    │      │向丙○○周轉而施用詐術，│            │            │                │
│    │      │致丙○○不疑有他而陷於錯│            │            │                │
│    │      │誤，遂依指示匯款至右列帳│            │            │                │
│    │      │戶。                    │            │            │                │
└──┴───┴────────────┴──────┴──────┴────────┘